臺灣桃園地方法院民事判決　　　　　　　93年度訴字第836號
　　原　　　告　大煜室內裝潢設計有限公司
　　法定代理人　丙○○○
　　訴訟代理人　乙○○
　　　　　　　　　　　　　1樓.
　　被　　　告　戊○○○○○○.
　　訴訟代理人　林添進律師
上當事人間請求給付工程款事件，本院於民國93年12月21日言詞
辯論終結，判決如下：
    主    文
原告之訴駁回。
訴訟費用由原告負擔。
    事    實
甲、原告方面：原告未於最後言詞辯論期日到場，惟據其以前到
    場所為之聲明及陳述略以：
一、聲明：
（一）被告應給付原告新臺幣（下同）740100元，及自起訴狀繕
      本送達翌日起至清償日止，按年息百分之五計算之利息。
（二）訴訟費用由被告負擔。
二、陳述：被告於民國92年5 月20日委託其店長即訴外人丁○○
    向原告定作位於台北縣永和市○○路○ 段139 號2 樓（下稱
    系爭房屋）之室內裝潢設計工程（下稱系爭工程），其工程
    費用為740100元。原告已依約完工，並由被告之店長即訴外
    人丁○○點收使用，且至今已屆保固期限，屢經催討，被告
    仍拒不給付上開款項，爰依民法承攬之法律關係，請求判決
    如聲明所示。
三、對被告抗辯所為之陳述：被告與訴外人丁○○訂立之房屋租
    賃契約書，其租賃期間係自93年1 月起至同年12月止，然系
    爭工程完工時間為92年6 月底，且於92年12月前所有收支項
    目出入稅帳皆由被告負責，而系爭房屋之租金初期亦係由被
    告開立支票支付，至惇雅美容用品名店內部之變動或責任歸
    屬實與原告無關。
四、證據：提出大煜室內裝潢設計有限公司估計單1 紙、臺北縣
    政府營利事業登記證1 紙、房屋租賃契約書1 份（均為影本
    ），並聲請傳訊證人丁○○。
乙、被告方面：
一、聲明：駁回原告之訴。
二、陳述：被告未曾委由訴外人丁○○與原告訂立系爭工程之承
    攬契約，被告僅係承租系爭房屋後，再將之轉租予訴外人丁
    ○○作為其營業使用，並將一部分用具借予訴外人丁○○。
    訴外人丁○○並自行與訴外人歐菲亞國際實業有限公司（下
    稱歐菲亞公司）訂立經銷契約以取得營業用之美容用品。訴
    外人丁○○既係自營美容用品事業，則其為任何法律行為即
    與被告無涉，此由被告與訴外人丁○○所訂租賃契約書備註
    欄之：「負責人蕭美娟、惇雅美容用品名店為人頭，不得假
    借人頭向任何貸款單位申請借貸，如有，將撤回乙方所有資
    格及房屋、職訓代理權。」約定內容可知。據此，原告所主
    張之承攬關係乃存在於其與訴外人丁○○之間，與被告無涉
    。退步言之，縱訴外人丁○○以「惇雅美容用品名店」之名
    義與原告訂立承攬契約，亦屬無權代理。為此，請為判決如
    答辯聲明所示。
三、證據：提出房屋租賃契約書、經銷契約各1 份（均為影本）
    ，並聲請傳訊證人甲○○。
丙、本院依職權函查臺北縣政府「惇雅美容用品名店」之登記資
    料，有臺北縣政府93年9 月29日北府建登字第0930664822號
    函附營利事業登記抄本在卷。
    理      由
壹、程序方面：本件原告經合法通知，無正當理由，未於最後言
    詞辯論期日到場，核無民事訴訟法第三百八十六條所列各款
    情形，爰依被告聲請，由其一造辯論而為判決。
貳、實體方面：
一、本件原告起訴主張，被告於92年5 月20日委託其店長即訴外
    人丁○○向原告定作系爭工程，其報酬為740100元，原告已
    依約完工，並交付訴外人丁○○點收使用，且至今已屆保固
    期限，屢經催討，被告仍拒不給付上開款項，爰依民法承攬
    之法律關係，請求判決如聲明所示等語。對被告抗辯所為之
    陳述則略以：被告與訴外人丁○○訂立之房屋租賃契約書，
    其租賃期間係自93年1 月起至同年12月止，然系爭工程完工
    時間為92年6 月底，且於92年12月前所有收支項目出入稅帳
    皆由被告負責，而系爭房屋之租金初期亦係由被告開立支票
    支付等語。
    被告則以：被告僅係承租系爭房屋後，再將之轉租予訴外人
    丁○○作為其營業使用，並未委由訴外人丁○○與原告訂立
    系爭工程之承攬契約，訴外人丁○○既係自營美容用品事業
    ，其為之任何法律行為均與被告無涉，縱訴外人丁○○以「
    惇雅美容用品名店」之名義與原告訂立承攬契約，亦屬無權
    代理等語，資為抗辯。
二、原告所主張其於92年5 月20日起至同年6 月底，在系爭房屋
    內施作完成系爭工程，並已將之點交訴外人丁○○使用，而
    系爭工程報酬總計740100元，迄今未獲付款之事實，業據提
    出估計單、臺北縣政府營利事業登記證各1 紙為證，並為被
    告所不爭執，堪信為真實。次查，原告進而主張系爭工程係
    被告委由訴外人丁○○代理被告與原告訂立承攬契約之事實
    ，則為被告所否認，並以前揭情詞置辯，是本件最主要之爭
    點，厥為兩造間就系爭工程是否成立承攬契約？
三、經查，證人丁○○雖於93年7 月22日本院言詞辯論時到庭證
    稱：因為公司營運狀況不好，伊與被告合作關係不好，被告
    想拆夥，伊當然不可能自己負擔系爭房屋之裝潢費用等語，
    依此證述內容，證人丁○○似主張其與被告間有合夥關係，
    故系爭工程之費用應由其二人支付，然被告業已否認與證人
    丁○○間有合夥關係，此外，又無任何證據足資證明此合夥
    關係存在屬實，是尚難僅憑證人一己之言而遽認其與被告間
    確有合夥關係。另證人丁○○雖提出其與被告所訂之協議書
    一紙，惟其上僅約明略以：向訴外人林榮祥承租系爭房屋，
    押金6 萬元由雙方共同支付，如租約期滿或有退租之情形，
    責任歸屬各佔一半等語，亦難看出有合夥之協議；再依證人
    丁○○所提出其與被告往來之存證信函之內容，其中大園郵
    局第159 號存證信函係由證人丁○○於93年5 月22日寄發予
    被告，其上載有：有關系爭房屋內之器具各有所屬，況且你
    已在93年5 月10日趁我外出時自行換去鎖匙，本人如有財物
    損失，將依法索賠等語，是苟證人丁○○與被告有合夥關係
    存在，則就系爭工程之欠款，證人丁○○斷無不在上開存證
    信函內一併表明之理；況原告就被告是否確有委由證人丁○
    ○向其定作系爭工程，復未能舉出其他證證據以實其說，並
    自承「（問：如何知道是被告委託丁○○，而不是丁○○自
    己定作的？）被告於工程進行中都有到店裡面去，見過幾次
    面，被告是到店裡面去看，沒有交談。被告對裝潢也沒有意
    見．．．。」等語，苟被告確係定作人，並已進到施工現場
    ，豈有對裝潢內容未置一詞之理？又查，證人丁○○係以自
    己名義與訴外人歐菲亞公司訂立經銷契約，由證人丁○○負
    責經銷訴外人歐菲亞公司之美容產品，並約定有每月、每季
    、每年之經銷目標金額，有證人丁○○與訴外人歐菲亞公司
    之經銷契約乙份在卷可按，是若證人丁○○與被告有合夥契
    約，亦無可能僅有證人丁○○以自己名義訂立此經銷契約之
    可能。至惇雅美容用品名店雖係設址於系爭房屋，其負責人
    亦登記為被告名義，有臺北縣政府93年9 月29日北府建登字
    第0930664822號函附營利事業登記抄本乙紙附卷可稽，惟其
    組織亦登記為「獨資」，是亦與證人丁○○所言合夥關係不
    符，可見上開行政上之登記事項，不見得與事實相符，不足
    為有利於原告之認定。又證人丁○○於本院93年11月18日言
    詞辯論時復到庭證稱：被告有向伊推銷過訴外人歐菲亞公司
    之產品，伊與被告有一起向訴外人歐菲亞公司提貨過，被告
    等於是中盤，伊係下盤等語，則更足認證人丁○○與被告非
    合夥關係，蓋合夥係負連帶責任，是由合夥中之一人為經銷
    產品之中盤，而向擔任下線之另一合夥人謀取批貨之利益，
    顯不符常情；另證人即美容交流協會秘書長甲○○亦於93年
    12 月21 日言詞辯論時到庭結證稱：92年5 月時，證人丁○
    ○接任台北縣永和市之分會長，而訴外人歐菲亞公司是協會
    之供應商，故每個分會長都要與訴外人歐菲亞公司簽訂經銷
    契約等語，亦足認92年5 月時證人丁○○已有獨立經營之實
    ，則更無可能由被告委由其向原告定作系爭工程之理。綜上
    所述，原告所主張系爭工程係被告委由訴外人丁○○代理被
    告與原告訂立承攬契約之事實，尚難採信為真實。至原告所
    主張92年12月前所有系爭房屋收支項目、出入稅帳均由被告
    負責及系爭房屋之租金初期亦係由被告開立支票支付之部分
    ，前者僅見原告空言主張，並未能舉證以實其說；後者雖為
    被告所不否認，惟被告既為二房東，其支付房租亦屬當然，
    是均不足為有利原告之認定。
四、按稱承攬者，謂當事人約定，一方為他方完成一定之工作，
    他方俟工作完成，給付報酬之契約；報酬應於工作交付時給
    付之，無須交付者，應於工作完成時給付之，民法第490 條
    第1 項、第505 條第1 項定有明文。本件兩造並不能認為就
    系爭工程有成立承攬契約，既經認定，則原告仍基於此契約
    關係，訴請被告應給付系爭工程之報酬，自與上揭法律規定
    未合，不應准許。
五、從而，原告依民法所規定承攬之法律關係，請求被告應給付
    原告740100元及自起起訴狀繕本送達翌日起至清償日止，按
    年息百分之五計算之利息，為無理由，應予駁回。
六、本件事證已臻明確，兩造其餘攻擊防禦方法及舉證，核於判
    決之基礎及結果無影響，無庸一一論列，附此敘明。
據上論結，本件原告之訴為無理由，依民事訴訟法第385 條第1
項前段、第78條，判決如主文。
中　　華　　民　　國　　94　　年　　1 　　月　　4 　　日
                      臺灣桃園地方法院民事第二庭
                          法      官  張震武
右為正本係照原本作成
如對本判決上訴，須於判決送達後廿日內向本院提出上訴狀
中　　華　　民　　國　　94　　年　　1 　　月　　6 　　日
                          法院書記官  惠  莊
